臺灣高雄地方法院刑事判決　　　　　　　　　　　　九十三年度訴字第三四二六號
　　公　訴　人　臺灣高雄地方法院檢察署檢察官
　　被　　　告　甲○○　男　二.
右列被告因毒品危害防制條例案件，經檢察官提起公訴（九十三年度毒偵字第五八二
六號、九十三年度毒偵字第六三九二號），嗣因被告於本院準備程序中就被訴事實為
有罪之陳述，經詢問檢察官、被告意見後，乃裁定改行簡式審判程序，本院判決如左
：
    主  文
甲○○連續施用第一級毒品，累犯，處有期徒刑捌月。扣案海洛因貳包（均含包裝袋
，淨重各為零點壹公克、零點陸壹公克；包裝重各為零點壹伍公克、零點壹柒公克）
、殘有海洛因之注射針筒壹支，均沒收銷燬之；注射針筒貳支，沒收之。又施用第二
級毒品，累犯，處有期徒刑參月。應執行有期徒刑拾月。扣案海洛因貳包（均含包裝
袋，淨重各為零點壹公克、零點陸壹公克；包裝重各為零點壹伍公克、零點壹柒公克
）、殘有海洛因之注射針筒壹支，均沒收銷燬之；注射針筒貳支，沒收之。
    事  實
一、甲○○前因竊盜案件，於民國九十一年五月三十日、九十一年十二月三十日，分
    經本院以九十一年度易字第一一三六號、九十一年度易字第四一○八號判決，各
    判處有期徒刑一年四月、四月，均因未上訴而確定，嗣二案接續執行後，於九十
    三年一月二日縮短刑期假釋出監，至九十三年五月十四日交付保護管束期滿止，
    因未撤銷假釋而視為執行完畢。
二、甲○○前因施用毒品案件，經依本院以九十一年度毒聲字第六二○九號裁定送觀
    察、勒戒後，認無繼續施用毒品之傾向，於九十二年一月十六日執行完畢而釋放
    ，並於九十二年一月十六日，由臺灣高雄地方法院檢察署檢察官以九十一年度毒
    偵緝字第七○五處分書為不起訴處分確定。詎仍不知戒絕，於觀察勒戒執行完畢
    釋放後（即九十二年一月十六日）五年內，除基於施用第一級毒品海洛因之概括
    犯意，自九十三年七、八月間某日起至九十三年十月二十一日中午某時止，在高
    雄市小港區友人住處或無人之地點等處，以將第一級毒品海洛因置於注射針筒內
    ，再以水稀釋後注射；或將第一級毒品海洛因置於香煙，再點燃香煙施用等方式
    ，平均每星期施用一次，而連續施用第一級毒品海洛因多次外；復基於施用第二
    級毒品甲基安非他命（起訴書誤載為安非他命）之犯意，於九十三年九月三十日
    採尿時回溯二十四小時內某時止（不含公權力拘束期間），在高雄市小港區某處
    ，以不詳方式，施用第二級毒品甲基安非他命一次。嗣於(一)九十三年九月三十日
    上午十一時許，騎乘車牌號碼ＸＨＲ─六八五號重型機車，行經高雄市○○區○
    ○路、松信街口，為警盤檢，乃主動交出第一級毒品海洛因一包（含包裝袋，淨
    重為零點一公克；包裝重為零點一五公克）、殘有第一級毒品海洛因之注射針筒
    一支，而願接受裁判（指施用第一級毒品海洛因部分）；(二)九十三年十月二十三
    日上午十時許，騎乘機車行經高雄市○○區○○路時，為警查獲，並扣得甲○○
    所有海洛因一包（含包裝袋，淨重為零點六一公克；包裝重為零點一七公克）、
    注射針筒二支（供預備施用第一級毒品海洛因之用），經分別採集其尿液送驗後
    ，查知上情。
三、案經高雄市政府警察局小港分局報告臺灣高雄地方法院檢察署檢察官偵查起訴。
    嗣因被告於本院準備程序中就被訴事實為有罪之陳述，經詢問檢察官、被告意見
    後，乃裁定改行簡式審判程序。
    理  由
一、本件被告甲○○所犯係死刑、無期徒刑、最輕本刑為三年以上有期徒刑以外之罪
    ，其於準備程序中就被訴事實為有罪之陳述，經本院告知簡式審判程序之旨，並
    聽取公訴人及被告之意見後，合議庭裁定由受命法官獨任進行簡式審判程序，合
    先敘明。
二、右揭犯罪事實，業據被告甲○○於本院審理時坦白承認（詳本院卷第四十九頁第
    四行）。而被告二次被查獲後，經採集其尿液送高雄市立凱旋醫院鑑驗，結果呈
    嗎啡及甲基安非他命陽性反應；嗎啡陽性反應（以ＧＣ／ＭＳ方式檢驗），有該
    醫院九十三年十月十九日、九十三年十一月五日濫用藥物尿液檢驗報告附偵查卷
    可參（詳九十三年度毒偵字第五八二六號卷第二十八頁、九十三年度毒偵字第六
    三九二號卷第十八頁）。另扣案海洛因二包（均含包裝袋，淨重各為零點一公克
    、零點六一公克；包裝重各為零點一五公克、零點一七公克）、殘有海洛因之注
    射針筒一支，經送驗後，均含有海洛因成分，亦有高雄醫學大學附設中和紀念醫
    院九十四年一月十一日檢驗報告；法務部調查局九十三年十一月十八日調科壹字
    第二二○○一八五二二號、九十四年一月七日調科壹字第二二○○一八九七二號
    鑑定通知書附本院卷（第二十一頁、第二十六頁至第二十七頁）可參。再者，參
    以依法務部調查局九十三年五月四日調科壹字第○九三六二四一三九八○號號函
    謂：【（一）依據英國藥學協會所編之CLARK，SISOLATIO N AND IDENTIFICATIO
    ─N OF DRUGS乙書第三四九、三五○頁，安非他命的Dispo sition in the Body
    ，記載人體施用安非他命後，主要代謝物中有未改變形態之安非他命，而無甲基
    安非他命；另於該書第七六三、七六四頁，甲基安非他命的Disposition in the
    Body，記載人體施用甲基安非他命後，在主要代謝物中未改變形態之甲基安非他
    命佔施用劑量達百分之四十三，而安非他命則約為百分之五．．。依據前述情形
    ，可由尿液檢驗結果研判係施用安非他命或甲基安非他命。（二）安非他命在國
    內取得不易，施用情形較少，尿液檢驗結果係甲基安非他命陽性者佔大部分】。
    可知施用安非他命後，尿液應無甲基安非他命反應，是施用第二級毒品部分，被
    告應係施用甲基安非他命甚明，起訴書誤載認係施用安非他命，容有誤會。從而
    ，因被告自白核與事實相符，是被告連續施用第一級毒品海洛因多次、施用第二
    級毒品甲基安非他命一次之犯行，堪以認定。
三、論罪科刑部分：
  (一)按犯毒品危害防制條例第十條之罪，經觀察勒戒後，認受觀察、勒戒人無繼續施
    用毒品傾向者，應即釋放，並為不起訴之處分。經觀察勒戒執行完畢釋放後，五
    年內再犯第十條之罪，依九十二年一月九日修正施行之毒品危害防制條例第二十
    三條第二項規定意旨，應由檢察官偵查起訴。
  (二)查被告前因施用毒品案件，經依本院以九十一年度毒聲字第六二○九號裁定送觀
    察、勒戒後，認無繼續施用毒品之傾向，於九十二年一月十六日執行完畢而釋放
    ，並於九十二年一月十六日，由臺灣高雄地方法院檢察署檢察官以九十一年度毒
    偵緝字第七○五處分書為不起訴處分確定等情，有臺灣高雄地方法院檢察署刑案
    資料查註紀錄表、臺灣高等法院被告全國前案紀錄表及臺灣高雄地方法院被告院
    內索引卡紀錄表可證。又因被告於觀察勒戒執行完畢釋放後（九十二年一月十六
    日），五年內再犯本件毒品危害防制條例第十條之罪，是依前開說明，自應依法
    論科。
  (三)另海洛因、甲基安非他命為毒品危害防制條例所稱之第一級毒品、第二級毒品，
    此觀諸該條例第二條第二項第一款、第二款甚明，被告施用上開毒品，核其所為
    ，係違反毒品危害防制條例第十條第一項施用第一級毒品罪及同條第二項施用第
    二級毒品罪。被告施用海洛因多次，時間緊接，方法相同，所犯又係構構要件相
    同之罪名，顯係基於概括之犯意反覆為之，應依連續犯之規定論以一罪，並依法
    加重刑。被告施用第一級毒品、第二級毒品前持有第一級毒品、第二級毒品之行
    為，本應各論以持有之罪，惟各該次持有毒品之低度行為均為其後施用毒品之高
    度行為所吸收，不另論罪。被告所犯上開二罪，犯意各別，行為互殊，應分論併
    罰之。另被告前因竊盜案件，於九十一年五月三十日、九十一年十二月三十日，
    分經本院以九十一年度易字第一一三六號、九十一年度易字第四一○八號判決，
    各判處有期徒刑一年四月、四月，均因未上訴而確定，嗣二案接續執行後，於九
    十三年一月二日縮短刑期假釋出監，至九十三年五月十四日交付保護管束期滿止
    ，因未撤銷假釋而視為執行完畢等情，有前開紀錄表可參，其受有期徒刑執行完
    畢後，五年內再犯有期徒刑以上之罪，均為累犯，應各依刑法第四十七條之規定
    ，加重其刑，連續施用第一級毒品海洛因部分，並依法遞加之。爰審酌被告經觀
    察勒戒後，均未戒絕毒品，另再施用毒品，顯見其自制力不足，無法擺脫毒品，
    故應藉由刑罰之執行，以收教化之功能，並參以被告犯後坦承施用毒品犯行，所
    犯係自傷行為，尚未害及他人等一切情狀，分別量處如主文所示之刑，並定應執
    行刑，以資懲儆。至扣案之海洛因二包（均含包裝袋，淨重各為零點一公克、零
    點六一公克；包裝重各為零點一五公克、零點一七公克）、殘有海洛因之注射針
    筒一支，經送驗後，均含有海洛因成分，有高雄醫學大學附設中和紀念醫院、法
    務部調查局前開檢驗報告可考，其中海洛因二包，係屬毒品，不論何人所有，爰
    依毒品危害防制條例第十八條第一項前段，沒收銷燬之（包裝袋部分，因與毒品
    難以析離，應一體視同毒品，並沒收銷燬之；送驗如有耗損，因已滅失，爰不沒
    收銷燬之）；而殘有海洛因之注射針筒一支，因其與毒品難以析離，應一體視同
    毒品（送驗如有耗損，因已滅失，爰不沒收銷燬之），亦依毒品危害防制條例第
    十八條第一項前段，沒收銷燬之。另注射針筒二支（即九十三年十月二十三日查
    獲之物），經送驗後，雖未含有海洛因成分，有高雄醫學大學附設中和紀念醫院
    九十四年一月十一日檢驗報告附本院卷可參（第二十四頁），惟係屬被告所有（
    詳九十三年十月二十三日警訊筆錄第二頁倒數第四行。被告嗣後雖於本院翻異其
    供，改稱非其所有，然該物係自被告身上取出，且查獲時亦無他人在場，如非被
    告所有，為何持有該物，其所辯尚難採信），且供預備施用第一級毒品海洛因所
    用之物，應依刑法第三十八條第一項第二款規定，宣告沒收之。
  (四)又自首係對於未發覺之犯罪而為，如於自首後，再基於概括之犯意，犯同一性質
    之罪，經警查獲，其自首前後之多次犯罪行為乃係基於同一概括犯意，自屬連續
    犯，為裁判上一罪，而裁判上一罪，其一部分既因案被司法警察發覺查獲，依最
    高法院七十三年度第二次刑庭會議決議意旨，並不符合刑法第六十二條自首之規
    定，其於自首後之犯罪行為，已非前開自首效力所及，不應認有自首之效力。再
    者，基於連續犯以一罪論，裁判上無法分割之法理，亦不得依自首規定，減輕其
    刑（司法院刑事廳八三廳刑一字第０四六一三號、第０八九二五號研究意見參照
    ）。本件被告於九十三年九月三十日上午十一時許，騎乘車牌號碼ＸＨＲ─六八
    五號重型機車，行經高雄市○○區○○路、松信街口，為警盤檢，乃主動交出第
    一級毒品海洛因一包（含包裝袋，淨重為零點一公克；包裝重為零點一五公克）
    、殘有第一級毒品海洛因之注射針筒一支，而願接受裁判（指施用第一級毒品海
    洛因部分，當時並未自首施用第二級毒品甲基安非他命）等情，固據證人即查獲
    警員吳駿傑於偵查中證明確（詳九十三年度毒偵字第五八二六號卷第二十四頁）
    ；惟被告事後又基於同一之概括犯意，連續施用第一級毒品海洛因多次，而於九
    十三年十月二十三日上午十時許，在高雄市○○區○○路，為警查獲，當時被告
    未主動交付毒品及注射針筒等情，亦據證人即查獲警員翁永杰於偵查中證明確（
    詳九十三年度毒偵字第六三九二號卷第十四頁），因當時並未發生自首之效力，
    是依上開說明，被告自首後之施用第一級毒品海洛因犯行，已非前開自首效力所
    及，又基於連續犯係以一罪論，裁判上無法分割之法理，自均不得依自首規定減
    輕其刑，附此敘明。
據上論斷，應依刑事訴訟法第二百九十九條第一項前段、第二百七十三條之一第一項
，毒品危害防制條例第十條第一項及第二項、第十八條第一項前段，刑法第十一條、
第五十六條、第四十七條、第五十一條第五款、第三十八條第一項第二款，判決如主
文。
中      華      民      國      九十四      年    二   月   二十五      日
                                  臺灣高雄地方法院刑事第一庭
                                      法  官  方　百　正
右正本證明與原本無異。
如不服本判決，應於收受送達後十日內向本院提出上訴書狀。
　　　　　　　　　　　　　　　　　　　書記官  郭  素  蓉
中　　　華　　　民　　　國　　九十四　　年　　　三　　　月　　　一　　　日
附錄本判決論罪科刑所依據之法條：
毒品危害防制條例第十條
施用第一級毒品者，處六月以上五年以下有期徒刑。
施用第二級毒品者，處三年以下有期徒刑。
